臺灣臺南地方法院臺南簡易庭民事判決
110年度南簡字第1891號
原      告  柯忠華  
被      告  邱文吉  

上列當事人間因侮辱案件，原告提起刑事附帶民事訴訟，請求侵
權行為損害賠償，經本院刑事庭裁定（110年度簡附民字第134號
）移送前來，本院於民國111年2月17日言詞辯論終結，判決如下
：
    主  文
一、被告應給付原告新臺幣壹萬元，及自民國一一０年十月二十
    九日起至清償日止，按週年利率百分之五計算之利息。
二、原告其餘之訴駁回。
三、本判決原告勝訴部分得假執行。被告如以新臺幣壹萬元為原
    告預供擔保後，得免為假執行。
四、原告其餘假執行之聲請駁回。　　
    事實及理由
一、被告經合法通知，未於言詞辯論期日到場，核無民事訴訟法
    第386條所列各款情形，爰依原告之聲請，由其一造辯論而
    為判決。
二、原告起訴主張：
  ㈠被告與原告分別為國泰世紀產物保險股份有限公司(下稱國泰
    產險公司)南部區營業部永康通訊處之職員及營業部經理。
    被告基於公然侮辱之犯意，於民國110年4月23日某時許，在
    不特定多數人得以共見共聞之臺灣臺南地方法院第三法庭公
    開審理時，以「爛人」等語辱罵原告，足以貶損原告之人格
    及社會評價，侵害原告之名譽權。
  ㈡被告惡性重大，於農曆過年期間，仍書寫一百多封信件，批
    評原告能力不足，沒能力當主管，辱罵原告是智障、白癡、
    禽獸不如、蟑螂、豬…等，威脅原告不能到國泰產險公司上
    班，半夜打電話恐嚇原告，原告生命安全受到極大威脅。被
    告於110年1月25日，半夜打電話騷擾、恐嚇原告全家，致原
    告全家精神與生理壓力極大。被告長年侮辱原告，累計諸多
    惡行，不知深思檢討與悔改，卻將問題起因歸咎原告，原告
    承受壓力，夜夜難以入眠，至今仍就醫調理中。原告自從業
    以來，待人處事公平公正，業績蒸蒸日上，於臺南地區產險
    業界小有盛名，近3年績效得到總公司出國表揚，榮獲108年
    全省營業主管第3名、109年度全省第5名，110年度全省第2
    名，前途一片光明。詎被告身為知識份子，高所得之人，長
    年來破壞侮辱原告，致原告身心受創、萬分煎熬，受害至深
    。為此，依民法第18條、第184條、第195條第1項、第193條
    及第339條規定，請求被告給付恢復名譽賠償金新臺幣(下同
    )60萬元及精神慰撫金20萬元等語。
  ㈢並聲明：
  1.被告應賠償原告80萬元，並自起訴狀繕本送達之翌日起至清
    償日止，按週年利率百分之5計算之利息。
  2.前項判決請准供擔保宣告假執行。
  3.訴訟費用由被告負擔。
三、被告未於言詞辯論期日到場，據被告先前所提民事陳報狀陳
    稱：
　㈠被告非法學專才，從未與人對簿公堂，不知法庭上不可如此
    言語，原告於110年4月23日開庭時，二次於法庭辯稱：罵被
    告「爛人一個」是無罪的，被告純粹潛意識反射動作回應：
    「我為什麼要讓一個爛人罵我爛人一個？」，並非直陳「甲
    ○○是一個爛人」。原告於109年10月19日在單位LINE群組中
    ，公然侮辱被告「爛人一個」，經單位主管多次協調，原告
    仍態度傲慢，竊竊私笑。原告曾挪用與同業共保之保費，致
    公司發催繳函予客戶，影響公司商譽，且造成同業相當不滿
    。原告總是說謊以掩蓋自己之不當行為，且誇大其實、大驚
    小怪，使人倦怠、令人厭煩，並創造忌妒的場景，從不道歉
    ，給別人負面評價，編造故事。原告之行徑，豈非爛人？
　㈡原告曾對被告提起妨害自由、妨害名譽等告訴，均遭駁回。
    原告經常對被告濫訴，依民事訴訟法第249條第1項第8款、
    第249條之1、第77條之25第2項規定，法院應以裁定或判決
    駁回，並對濫訴之原告處罰鍰等語。
四、得心證之理由　　
  ㈠按因故意或過失，不法侵害他人之權利者，負損害賠償責任
    ；不法侵害他人之身體、健康、名譽、自由、信用、隱私、
    貞操，或不法侵害其他人格法益而情節重大者，被害人雖非
    財產上之損害，亦得請求賠償相當之金額；民法第184條第1
    項前段、第195條第1項前段分別定有明文。又所謂名譽，係
    人在社會上之評價，通常指其人格在社會生活上所受之尊重
    ；侵害名譽，係指以言語、文字、漫畫或其他方法，貶損他
    人在社會上之評價，使其受到他人憎惡、蔑視、侮辱、嘲笑
    、不齒與其來往之待遇。故名譽有無受損，應以社會上對個
    人評價是否貶損為判斷依據，苟其行為足以使他人在社會上
    之評價受到貶損，不論其為故意或過失，均可構成侵權行為
    ，其行為不以廣佈於社會為必要，僅使第三人知悉其事為已
    足（最高法院90年度台上字第646號民事判決意旨參照）。
    經查，被告於110年4月23日上午，因本院110年度易字第163
    號刑事案件(被告對原告提起公然侮辱之告訴，經
　　臺灣臺南地方檢察署檢察官偵查起訴，下稱另刑事案件)，
    在第三法庭以證人身份作證時，陳稱：「我被一個爛人駡，
    我當然覺得不舒服。」等語，此有審判筆錄在卷可稽(見臺
    灣臺南地方檢察署110年度他字第2633號偵查卷宗第9、10頁
    )。被告雖抗辯其並未指名原告是一個爛人云云。惟查，被
    告於另刑事案件，係以原告在公司LINE群組內，以原告在其
    傳送之「請你公開道歉，目無尊長」訊息下方，以「爛人一
    個」等文字回應辱罵被告，而對原告提起公然侮辱之刑事告
    訴，然被告於該刑事案件亦以貶損原告名譽之故意，在不特
    定多數人得以共見共聞之公開法庭上，指稱其被爛人辱駡等
    語，是依另刑事案件起訴事實及被告前後證述內容，可知被
    告作證當時即指原告為爛人。再者，被告於另刑事案件陳述
    「被一個爛人駡」，亦足使同在法庭上之原告主觀上感覺受
    到屈辱，客觀上亦足以貶損原告在社會上之評價，而損及其
    名譽。又被告前開侵權行為，涉犯刑事公然侮辱罪嫌，業經
    本院刑事庭判決被告犯公然侮辱罪，處罰金4,000元確定在
    案，有該案刑事判決及卷宗足憑。再者，被告之故意不法侵
    害行為，與原告名譽受損間，具有相當因果關係，則原告依
    民法第184條、第195條第1項規定，請求被告賠償其所受損
    害，自屬有據，被告所辯，顯無足採。
  ㈡次民法第18條第2項規定，人格權受侵害時，以法律有特別規
    定者為限，得請求損害賠償或慰撫金。又名譽被侵害者，關
    於非財產上之損害，加害人雖負賠償責任，但以相當之金額
    為限，所謂相當，自應以實際加害情形與其名譽影響是否重
    大，及被害者之身分地位與加害人經濟狀況等關係定之。另
    慰藉金之賠償須以人格權遭遇侵害，使精神上受有痛苦為必
    要，其核給之標準固與財產上損害之計算不同，然非不可斟
    酌雙方身分資力與加害程度，及其他各種情形核定相當之數
    額（最高法院47年度台上字第1221號、51年度台上字第223
    號、86年度台上字第3537號判決意旨參照）。本件原告雖將
    請求被告賠償金額區分為恢復名譽賠償金及精神慰撫金，惟
    核其請求權係基於民法第18條、第184條第1項、第195條第1
    項為請求，其本質均屬非財產上之損害賠償即為精神慰撫金
    ，自應合併審酌。至於，原告主張之民法第339條，係禁止
    侵權行為之債務人不得主張抵銷之規定，與原告本件請求無
    涉，併此敘明。查，原告為大學畢業，任職於國泰產險公司
    ，109年度所得為2,007,232元，名下有房屋、土地各1筆、
    投資3筆；被告為大學畢業，任職於國泰產險公司，109年度
    所得為1,293,752元，名下有投資3筆等，業據原告陳明在卷
    ，並有被告個人戶籍資料查詢單及兩造稅務電子閘門財產所
    得調件明細表在卷可參（置限閱卷）。本院審酌本件事發經
    過、兩造之社會地位、教育程度、經濟狀況，及被告在公開
    法庭侮辱原告，對原告名譽權所生損害之程度等一切情狀，
    認原告因名譽權受侵害，其得請求之非財產上損害為1萬元
    ，應屬妥適，逾此範圍之請求，則屬過高，要難准許。
  ㈢次按給付無確定期限者，債務人於債權人得請求給付時，經
    其催告而未為給付，自受催告時起，負遲延責任；其經債權
    人起訴而送達訴狀，或依督促程序送達支付命令，或為其他
    相類之行為，與催告有同一之效力；遲延之債務以支付金錢
    為標的者，債權人得請求依法定利率計算之遲延利息；而應
    付利息之債務，其利率未經約定，亦無法律可據者，週年利
    率為5％，民法第229條第2項、第233條第1項及第203條分別
    定有明文。原告請求被告賠償之前開金額，未定有給付之期
    限，其請求自刑事附帶民事起訴狀繕本送達被告之翌日即11
    0年10月29日起，按週年利率百分之5計算之遲延利息，即屬
    有據。
五、綜上所述，原告依侵權行為之法律關係，請求被告給付10,0
    00元及自110年10月29日起至清償日止，按週年利率百分之5
    計算之利息，為有理由，應予准許；逾此範圍之請求，為無
    理由，應予駁回。
六、本件係依民事訴訟法第427條第2項第11款適用簡易訴訟程序
    所為被告部分敗訴之判決，依同法第389條第1項第3款之規
    定，就原告勝訴部分，應依職權宣告假執行。原告就此部分
    陳明願供擔保聲請宣告假執行，僅係促使本院職權之發動，
    爰不另為駁回假執行聲請之諭知。另併依同法第392條第2項
    規定宣告被告如為原告預供擔保後，得免為假執行。至原告
    敗訴部分，其假執行之聲請，失所附麗，應併予駁回。
七、本件事證已臻明確，兩造其餘攻擊防禦方法及所舉證據，經
    審酌結果，與本件判決結論均無影響，爰不一一論述，附此
    敘明。　　
八、訴訟費用負擔之依據：民事訴訟法第79條。　　　
中　　華　　民　　國　　111 　年　　3 　　月　　9　　日
  　　　　　　　　      臺灣臺南地方法院臺南簡易庭　　　
                                  法  官　田幸艷
以上正本係照原本作成。 
如不服本判決，應於送達後20日內，向本院提出上訴狀並表明上
訴理由（須附繕本）。如委任律師提起上訴者，應一併繳納上訴
審裁判費。　　　　　　　　　　　　　　
中　　華　　民　　國　　111 　年　　3 　　月　　9 　　日
                                  書記官  駱映庭